【裁判字號】    90,上訴,1867
【裁判日期】    900807
【裁判案由】    搶奪
【裁判全文】
臺灣高等法院刑事判決                            九十年度上訴字第一八六七號
    上  訴  人  乙○
    即  被  告
    選任辯護人  謝新平
右上訴人因搶奪案件，不服臺灣板橋地方法院九十年度訴字第七號，中華民國九十年
四月十二日第一審判決（起訴案號：臺灣板橋地方法院檢察署八十九年度偵字第一六
三三五號），提起上訴，本院判決如左：
    主  文
上訴駁回。
    事  實
一、乙○（原名陳金池）前於民國（下同）八十六年間因賭博案件，經台灣板橋地方
    法院判處有期徒刑七月確定，並於八十八年五月十八日執行完畢。猶不知悔改，
    於八十九年三月十九日晚十一時許，與友人屈進福一同至台北縣樹林市○○路二
    三八號「新幹線餐廳」飲酒，其間因付帳之事而與店內不詳姓名之小姐（起訴書
    誤為甲○○）發生口角，之後於翌（二十）日凌晨二、三時許乙○與屈進福二人
    離開該餐廳，屈進福即騎機車返家，而乙○則在停放於路旁其駕駛之車號Ｇ七─
    三五二號營業小客車上小憩，至當日凌晨五時許，見該餐廳之服務生甲○○下班
    搭乘不詳姓名之人駕駛之營業小客車返家，乃尾隨於後，至台北縣樹林市○○路
    三十一號旁巷內，甲○○下車，乙○遂意圖為不法之所有，且基於加重搶奪之犯
    意，攜帶非其所有亦不知何人所有，客觀上具危險性足資為兇器使用之鐵棍（類
    似汽車拐杖鎖）一支下車，自後作勢追打甲○○，並拉扯搶奪甲○○肩上之皮包
    ，使甲○○皮包掉落地上，甲○○大聲呼救，甲○○之夫林正洋及其夫之兄林正
    揚與友人趕至現場，乙○見狀乃撿起拉扯搶奪掉在地上之甲○○所有之皮包（內
    裝有黑色行動電話機一台、身分證、信用卡與提款卡各一張及現金新台幣【下同
    】七千元）跑回其所駕駛之營業小客車迅速駛離現場，而為何女之夫林正洋當場
    記錄乙○所駕駛之車號，並報警處理。
二、案經甲○○訴由台北縣警察局樹林分局報請台灣板橋地方法院檢察署檢察官偵查
    起訴。
    理  由
一、訊據被告乙○否認有前揭事實之犯行，辯稱：對方誣賴我，栽贓我云云，然查右
    揭事實，業據被害人甲○○指訴綦詳，其於警訊時稱八十九年三月二十日五時四
    十五分許，我下班回家，當我要走進樹林市○○路三十一號旁巷內時，有一部計
    程車急駛駛入該巷，該駕駛下車，左手持汽車大鎖，做勢要打我，當時我手拉右
    肩背包快跑，並呼救命，他還是追著我，搶我右邊的背包，並還要追打我，之後
    ，我老公及朋友衝下樓，計程車司機見狀，就撿我的皮包上車逃逸，於原審亦指
    稱當天我下班已經是早上五點，我已有叫車，我在門口等車來，同事要我先搭計
    程車回去，我在樹新路的上海銀行對面下車，有一輛車子跟著我後面，將車停在
    巷口，有一人下車左手拿著拐杖鎖衝過來作勢要打我，並在後面拉扯我的皮包，
    我也不清楚為何會如此，我大喊救命，之後我的先生及他的哥哥聽到聲音便趕緊
    下樓，我的巷子的寬度只能容二輛摩托車，之後被告聽到我先生及大伯下樓，便
    撿起地上的皮包上車趕緊倒車離開，我先生及我大伯有拉住那輛車子，可是無法
    拉住，我大伯便趕緊抄下那輛車的車號到派出所報案，他把東西丟在新店的加油
    站，是加油站裡的人員打電話給王鳳蓮，王鳳蓮才通知我去拿回我的東西，我拿
    回時，皮包內大哥大手機及現金已被拿走，其他的東西尚在等，證人林正洋於警
    訊時亦證稱在八十九年三月二十日五時四十五分許，我在樹林市○○路三十一號
    三樓聽見我老婆在樓下呼叫救命，我聽見後就與我兄長林正揚及朋友陳志南衝下
    樓察看，當時看見乙○右手提我老婆的黑色女用背包急忙上車，倒車逃跑，接著
    我們就追出去，我有拉到車天線，後我被計程車拉到在路中，我哥哥跟在後面記
    下「Ｇ７─三五二」號蓮花無線豐田牌計程車牌，我有看見他右手拿背包，左手
    持一支棍狀物品，類似鐵棒等，於偵查、原審亦為如此之陳述，證人林正揚於警
    訊時亦證稱（我弟媳婦）於八十九年三月二十日五時四十五分許，在樹林市○○
    路三十一號旁巷內，遭一輛計程車車號Ｇ７─三五二號強盜（應為搶奪之意），
    當時我在樓上聽到我弟媳高喊救命，我和林正洋馬上衝到樓下，正好看到計程車
    司機（乙○）上車，手上拿黑色背包，上車駕車逃逸，後我記下車牌ＴＯＹＯＴ
    Ａ牌、車號Ｇ７─三五二，蓮花無線計程車等，證人王鳳蓮於警訊時證稱我於八
    十九年三月二十日五時三十分許，在樹林市○○路二三八號前，發現乙○所駕駛
    之計程車，車號Ｇ７─三五二號停於店車口，我就先記下車牌號碼，並發現他尾
    隨甲○○所搭計程車至家，當晚屈進福告訴我，他會把乙○找出來，並歸還手機
    及現金，希望能將大事化小，小事化無，乙○當時並無乘載任何乘客等，上開證
    人亦已證述明確，又被害人甲○○所使用之門號0000000000被搶後，
    曾於八十九年三月二十日八時五分電至台灣大哥大股份有限公司○八○客服專線
    掛失，又於八十九年三月二十日親至該公司台北板橋直營店（台北縣板橋市○○
    路一○○號，電話：○二─00000000）辦理補發ＳＩＭ卡等，有台灣大
    哥大股份有限公司八十九年十月三十日八九資警字第四八五四九號之傳真函，在
    卷可稽（見八十九年度偵字第一六三三五號卷第六十二頁），足見甲○○所述有
    被搶之事，尚可採信，否則，不需如此費事，於當日即速去掛失並補辦補發ＳＩ
    Ｍ卡，且其於事後因已補發ＳＩＭ卡，而有使用該行動電話，亦不足為奇。又於
    八十九年三、四月份左右某日的一個凌晨，在新店市○○路○段三六二號德安加
    油站，見有一輛計程車停於加油站對面，從車上走下一名男子至該加油站如廁，
    該名男子，離開後，該站員工便於廁所內發現女用皮包一只（即為甲○○之皮包
    ）等，有警員查訪該站之站長連宏達之查訪表可稽，足見甲○○皮包被搶之事，
    尚屬可信，而被告之本件犯行，業據被害人甲○○指訴甚詳，並經上開之證人證
    述明確，再被害人甲○○及證人林正洋、林正揚及王鳳蓮等人與被告並無夙怨，
    斷無一致構詞誣攀被告之必要，又證人屈進福於原審稱乙○表示他沒有搶她（指
    甲○○）的東西等，此為被告告知屈進福，且屈進福不在事發之現場，是其所述
    ，尚難為被告有利之認定，被告所辯各節，要屬飾卸之詞，不足採信，本件事證
    明確，被告犯行洵堪認定。
二、查被告當時所持之鐵棍雖未扣案；惟依被害人甲○○及證人林正洋所述：形狀類
    似汽車拐杖鎖之鐵棍，依一般社會經驗得知該物必定相當厚重，持之足以傷人身
    體或性命，客觀上自可作為兇器使用無疑，被告持類似汽車拐杖鎖之鐵棍為本件
    之犯行，核被告所為，係犯刑法第三百二十六條第一項攜帶兇器搶奪罪。被告前
    於八十六年間因賭博罪，經臺灣板橋地方法院判處有期徒刑七月確定，並於八十
    八年五月十八日執行完畢，此有台灣高等法院檢察署刑案紀錄簡覆表在卷可徵。
    其於有期徒刑執行完畢後五年內再犯有期徒刑以上刑之本罪，為累犯，應加重其
    刑。
三、原審審理之結果，以被告犯行明確，予以論罪科刑，並依刑法第三百二十六條第
    一項、第四十七條之規定，並審酌被告之品行、智識程度及被告犯罪之手法與所
    生之危害以及被告犯罪後猶詞置辯未見悔意等一切情狀，認被告乙○意圖為自己
    不法之所有，攜帶兇器，而搶奪他人之動產，累犯，處有期徒刑壹年肆月，至被
    告犯罪時所用之鐵棍一支並未扣案，且被告矢口否認犯罪，亦無證據證明係屬被
    告所有，故無從於本案中宣告沒收等，本院核其認事用法均無違誤，量刑亦屬妥
    適。上訴人即被告上訴意旨仍執前詞，矢口否認有上開之犯行，而指摘原判決不
    當，請求本院將原判決撤銷改判，洵無理由，應予駁回。被告請求再傳訊證人屈
    進福，惟屈進福於警訊、偵查、原審已有說明，其又不在案發之現場，且本件事
    證已明，核無必要。
據上論斷，應依刑事訴訟法第三百六十八條判決如主文。
本案經檢察官吳慎志到庭執行職務。
中      華      民      國      九十      年      八      月     七     日
                           臺灣高等法院刑事第十七庭
                               審判長法  官  陳  正  雄
                                     法  官  許  錦  印
                                     法  官  許  宗  和
右正本證明與原本無異。
如不服本判決應於收受送達後十日內向本院提出上訴書狀，其未敘述上訴之理由者並
得於提起上訴後十日內向本院補提理由書（均須按他造當事人之人數附繕本）。
                                     書記官  廖  艷  莉
中      華      民      國      九十      年      八      月     八     日
附錄：本案論罪科刑法條全文
刑法第三百二十六條
犯前條第一項之罪，而有第三百二十一條第一項各款情形之一者，處一年以上七年以
下有期徒刑。
前項之未遂犯罰之。
刑法第三百二十五條
意圖為自己或第三人不法之所有，而搶奪他人之動產者，處六月以上五年以下有期徒
刑。
因而致人於死者，處無期徒刑或七年以上有期徒刑，致重傷者，處三年以上十年以下
有期徒刑。
第一項之未遂犯罰之。


司法院資訊處製作；財團法人民間司法改革基金會備份。
